【裁判字號】    98,上訴,791
【裁判日期】    981028
【裁判案由】    傷害致死
【裁判全文】
臺灣高等法院高雄分院刑事判決         98年度上訴字第791號
上  訴  人  臺灣屏東地方法院檢察署檢察官
被      告  丙○○
指定辯護人  義務辯護人  黃小舫律師
被      告  丁○○
指定辯護人  本院公設辯護人   孫妙岑
上列上訴人因被告傷害致死案件，不服臺灣屏東地方法院97年度
訴字第703 號中華民國98年4月14日第一審判決（起訴案號：臺
灣屏東地方法院檢察署97年度偵字第2925號），提起上訴，本院
判決如下：
    主  文
原判決撤銷。
丙○○、丁○○共同犯傷害致人於死罪，丙○○累犯，處有期徒
刑柒年陸月；丁○○處有期徒刑柒年貳月。
    事  實
一、丙○○曾因毒品案件，經原審法院判處有期徒刑6月確定，
    甫於民國94年3月9日執行完畢。緣丙○○、丁○○與潘坤源
    均係朋友，後丙○○因細故始對潘坤源而心生怨懟，即曾多
    次要求潘坤源離開枋寮地區，惟潘坤源不但未予理會，又自
    97 年2月初某日起即借住在友人己○○在屏東縣枋寮鄉○○
    村○○路312 號住處，嗣於97年2 月21日下午5 時許，與己○○在屏東縣枋寮鄉○○村○○路312 號住處外所搭建鐵棚
    下與一起飲酒，直至當日晚間7 時許，丙○○與友人戊○○
    亦行至該處，丙○○見潘坤源仍留在枋寮地區，因而對潘坤
    源心生不滿，先以三字經辱罵潘坤源（公然侮辱部分未據告
    訴），並責問其何以還未離開枋寮，丙○○先基於傷害之犯
    意，徒手以拳頭毆擊潘坤源臉頰2 下後，丁○○隨後抵達該
    處，亦因不滿潘坤源先前積欠其油漆工資未予清償。丙○○
    、丁○○2 人竟基於共同普通傷害之犯意聯絡，且2 人均客
    觀上應可預見以拳頭毆擊人之頭部成傷，可能因而發生臚內
    出血死亡之結果，由丙○○第二次再以拳頭毆擊潘坤源頭部
    數下後，丁○○見丙○○已出手毆打潘坤源頭臉部，隨後亦
    多次出拳毆打潘坤源頭臉部，致潘坤源因而受有顱內硬腦膜
    下靜脈撕裂而顱內出血之傷害。戊○○見狀即攔阻，丙○○
    、戊○○、丁○○旋即先後離去現場。己○○見潘坤源頭臉
    部已遭重毆成傷後，亦於丙○○等人離去後當晚約半小時即
    建議不要再住其住所，潘坤源隨即自其借住之己○○住處房
    間攜帶隨身行李（黑色斜背包及棉被）離開該處。嗣因頭部
    受重擊而無法遠行，而於當晚行至離遭毆擊現場約335 公尺
    處之屏東縣枋寮鄉枋寮漁港補曬網處，躺在堆置之漁網上休
    憩，然因先前遭毆打造成頭部硬腦膜下靜脈撕裂而顱內出血
    ，且血液因累積到一定程度壓迫到腦部，致神智受損昏迷休
    克，而於不詳時間死亡。迄於97年2 月23日上午11時許，始
    為人發現陳屍現場報警處理，經檢察官會同法醫相驗，並解
    剖屍體，始循線查知上情。
二、案經潘坤源胞姊乙○○告訴及屏東縣政府警察局枋寮分局報
    請臺灣屏東地方法院檢察署檢察官偵查起訴。
    理  由
壹、證據能力部分
一、按刑事訴訟法第159 條之1 第2 項所稱被告以外之人於偵查
    中向檢察官所為之陳述得為證據，立法者係以刑事訴訟法規
    定檢察官代表國家偵查犯罪、實施公訴，依法有訊問被告、
    證人、鑑定人之權，且實務運作時，偵查中檢察官向被告以
    外之人所取得之陳述，原則上均能遵守法律規定，不致違法
    取供，其可信性甚高，為兼顧理論與實務，而對被告以外之
    人於偵查中向檢察官所為之陳述，除顯有不可信之情況者外
    ，得為證據（最高法院95年度台上字第6675號判決意旨參照
    ）。經查，本件被告丁○○於97年4 月6 日偵查中以證人身
    分所為之證述及證人戊○○於偵訊中之證述（偵一卷187-18
    9 頁、偵三卷6 頁）及證人己○○於偵訊中之證述（偵一卷
    142- 143頁、偵三卷5 頁），性質上雖均屬傳聞證據，惟其
    等於偵查中向檢察官所為之證述（丁○○部分，偵一卷第20
    0 至201 頁；戊○○部分偵一卷187-18 9頁、偵三卷6 頁；
    己○○部分，偵一卷142-143 頁、偵三卷5 頁），並均經具
    結在案，且已擔保其陳述之可信度，復無顯有不可信之情況
    ，衡諸上開規定，自均具有證據能力。
二、現行刑事訴訟法關於「鑑定」之規定，除選任自然人充當鑑
    定人外，另設有囑託機關鑑定制度。依刑事訴訟法第198 條
    、第208 條之規定，不論鑑定人或鑑定機關、團體，如由法
    院、審判長、受命法官或檢察官視具體個案之需要而為選任
    、囑託，並依同法第206 條之規定，提出言詞或書面報告，
    即符合同法第159 第1 項所定得作為證據之「法律有規定」
    之例外。本件法務部法醫研究所97年4 月8 日法醫理字第
    0970001158號函檢送解剖、鑑定報告書（偵一卷151-162 頁
    ）及法務部法醫研究所97年8 月15日法醫理字第0970003818
    號函（原審一卷41頁），均分別依臺灣屏東地方法院檢察署
    檢察官及原審法院法官之囑託而為鑑定，依上開說明該2份
    法務部法醫研究所鑑定書及補充說明函，依法自均有證據能
    力。
三、按被告以外之人於審判外之言詞或書面陳述，除法律有規定
    者外，不得作為證據，刑事訴訟法第159 條第1 項固定有明
    文。惟被告以外之人於審判外之陳述，雖不符第159 條之1
    至第159 條之4 之規定，而經當事人於審判程序同意作為證
    據，法院審酌該言詞陳述或書面陳述作成時之情況，認為適
    當者，亦得為證據；當事人、代理人或辯護人於法院調查證
    據時，知有第159 條第1 項不得為證據之情形，而未於言詞
    辯論終結前聲明異議者，視為有前項之同意，同法第159 條
    之5定有明文。本判決後述所引用其餘證據資料，於本院審
    理時，檢察官、被告及其等辯護人均明知為傳聞證據，惟未
    爭執其證據能力，而本院審酌該等言詞陳述或書面陳述作成
    時之情況，並無非法取得等不適當之情形，且與待證事項均
    具有關連性，依刑事訴訟法第159 條之5 第之規定，均具有
    證據能力。
貳、實體上之認定
一、訊據被告丙○○固坦承有毆打潘坤源頭臉部，然辯稱：伊不
    是用拳頭毆打，只是打巴掌而已云云。被告丁○○經傳未到
    ，惟於原審固坦承有毆打潘坤源，惟辯稱：我只有打他（潘
    坤源）兩、三下云云。
二、經查:
（一）死者潘坤源於案發前曾自97年2 月初，即起借宿在己○○
      屏東縣枋寮鄉○○村○○路312 號住處之事實，業據證人
      己○○證述在卷，並證稱: 死者在我家住了20幾天，…死
      者之前有跟丁○○工作過，他叫丁○○做電台油漆，還欠
      他（丁○○）1500元…，而案發前幾天有一天晚上，丙○○把他（潘坤源）叫出去，到凌晨1 點多才回來，潘坤源
      有說丙○○給他260 元，叫他離開枋寮等語（偵一卷142
      頁）。另被告丙○○曾因多次要求潘坤源離開枋寮地區，
      然因潘坤源不但未予理會，而於97年21日下午7 時許，在
      己○○之屏東縣枋寮鄉○○村○○路312 號住處外所搭建
      鐵棚下又見潘坤源，先以三字經辱罵潘坤源後，隨即以拳
      頭毆擊潘坤源臉頰之事實，業據證人己○○證述在卷，並
      證稱: 丙○○第一次打死者的時候，是打死者的臉頰，是
      用拳頭打3 、4 下，打很大力( 作勢表演力道) ，我有叫
      他（丙○○）不要打，後來因為酒快要喝完，我又去買酒
      ，約5 分鐘後我回來，我回來後坐了一下子又看到丙○○
      打死者，也是打臉頰，也是打很大力，打了約2 、3 下等
      語（偵三卷5 頁），核與同案被告丁○○於原審供稱: （
      你看到丙○○打被害人幾次? ）我確實有看到他（丙○○
      ）打他（潘坤源）兩、三下，但我只看到丙○○打被害人
      （潘坤源）一次等語（原審一卷101 頁），復於偵訊中證
      稱: 我跟著打（潘坤源）是因為金錢的糾紛，我當時是握
      住拳頭打死者臉頰，打2 下，…，丙○○也是打死者臉部
      ，他也是用拳頭打、不是用手掌（多次確認）等語（偵二
      卷32 頁 ），復於原審以證人身分證稱: 有看到丙○○打
      死者嗎? ）有。（丙○○如何打? ）握拳頭。（丙○○總
      共打潘坤源幾下？）3 下，打他的臉頰等語（原審一卷
      201 頁）。另證人己○○於原審又證稱: （你之前在檢察
      官那邊說丙○○打死者2 次是何意? ）就是1 次打臉頰2
      下，之後就離開了。（同一行為打2 次? ）對…（到底是
      用拳頭打，還是徒手打? ）確定是用拳頭等語（原審一卷
      199 頁-200頁）。經比對被告丙○○、丁○○及證人己○○3人 供證內容，足見被告丁○○係於被告丙○○第2 次
      毆打潘坤源時，始加入以拳頭毆打潘坤源之事實，已甚明
      確，故證人己○○雖於原審證稱: 我沒有看到丁○○出手
      云云（原審一卷199 頁）。惟與被告丁○○分別於警、偵
      及原審均供承: 我有以拳頭重力毆打潘坤源2 下左臉頰等
      語（警二卷24頁、偵二卷32頁、原審一卷27頁反面、原審
      一卷100 頁反面）不符，故尚難僅以己○○之上開證述，
      為有利被告丁○○之認定。另參諸證人戊○○亦於偵訊中
      證稱: 我是在（丙○○）第2 次打的時候，我在外面有看
      到，我才進去阻止並把丙○○拉走，丙○○當時已經打了
      死者2、3下，用拳頭還是用巴掌打，我不確定，因為暗暗
      的看不清楚等語（偵三卷6 頁）。另鑑定人胡璟亦證稱:
      （如果打巴掌，是否可能造成這樣（頭部臚內出血）的傷
      害? ）不會等語（原審一卷151 頁反面）。再經比對被告
      丁○○及證人己○○上開之證詞及死者潘坤源經法醫胡璟
      驗斷結果傷勢所造成死亡之原因並非僅因遭掌摑所致等情
      觀之，足見被告丙○○、丁○○當時均以拳頭毆打潘坤源
      頭臉部之事實，已甚明確，故被告丙○○上開所辯: 僅打
      潘坤源耳光2 、3 下云云，顯與事實不符，委無可採。另
      依據本案死者潘坤源遺體解剖所發現之傷勢絕非徒手毆打
      死者左臉頰2 下所造成之事實，復有法務部法醫研究所97
      年8 月15日法醫理字第0970003818號函說明二（三）部分
      （原審一卷41頁），足見被告丙○○之辯護人主張: 被告
      丙○○僅毆打潘坤源臉頰2 、3 下云云（本院卷74-75 頁
      反面）云云，亦無足採。準此，被告丙○○、丁○○2 人
      於案發之際均先後輪流以拳頭毆擊被害人潘坤源頭部之事
      實，已甚明確。
（二）又己○○當晚因見被害人潘坤源其頭、臉部均遭毆擊後，
      即建議潘坤源離去之事實，業據證人己○○證述在卷（原
      審卷199 頁），復證稱: （被告和戊○○他們先走，現場
      還有誰？）現場有我和死者，我叫他不要待在這裡，欠人
      家錢沒有信用，…差不多半小時，我叫死者不要住我那裡
      ，他就拿他的粉紅色棉被，有點酒醉走了等語（原審卷19
      9 頁）。又被害人潘坤源於97年2 月23日上午11時許，經
      甲○○發現陳屍在枋寮漁港邊修補曬漁網場之待修補一堆
      漁網上之事實，業據證人甲○○證述在卷（警一卷144-14
      5 頁），並證稱: （潘坤源陳屍地點，從路上看任何人是
      否均可以看得到? ）沒有辦法看到，因為陳屍地點四週的
      漁網堆積很高，所以屍體被漁網擋住不易被看到，一定要
      再往修補曬漁網場裏面走才看得到等語（本院卷51 頁 及
      反面），復有現場照片數在卷可按（警一卷78-79 頁）。
      又死者潘坤源陳屍地點，距其遭被告2 人毆擊之地點相距
      約335 公尺（約427 步）之事實，業經本院現場勘驗屬實
      ，並製有勘驗筆錄及潘坤源命案現場位置圖在卷可按（本
      院卷36-40 頁），足見被害人潘坤源陳屍地點與發生毆擊
      之地點相距並非遙遠。另參諸證人甲○○上開證述，死者
      陳屍地點亦因四週漁網堆積很高，所以屍體不易被發覺，
      且由現場陳屍之所在其屍體下方復鋪有漁網，其身旁亦有
      其隨身攜帶之棉被之事實，此有潘坤源陳屍現場照片2 幁
      可按（警一卷78頁），足見死者遭毆擊之當晚，因一時無
      法找到可以就寢之地點，始走到與案發現場相距不遠之枋
      寮漁港邊修補曬漁網場以堆置在地上漁網休憩之事實，應
      可確認。
（三）又死者潘坤源係因遭毆打致其頭皮下臚腔內出血均右側係
      遭打所致之事實，業據本件鑑定證人胡璟證述在卷（原審
      一卷151 頁），並證稱: 死者是在攻擊數小時後才死亡，
      不是被攻擊時立即死亡等語（偵一卷149 頁）。又證稱:
      死者被毆打後，到神智不清，我認為有一段時間等語（原
      審一卷152 頁），復證稱: （死者潘坤源）硬腦膜下腔血
      腫是靜脈撕裂造成，靜脈血管腔壓力較低，故流血速率較
      慢，從血管腔內流到外面我們稱之為流血，如果凝血功能
      正常，這樣的出血，有可能因自行凝血而止住，不繼續出
      血，但本案因凝血功能差，流血不容易，致使不易自行凝
      血而停止出血，故研判死者被毆打到血管破裂，到顱內血
      液累積到一定程度壓迫到腦部，致神智受損昏迷休克死亡
      ，這中間有間隔，有一段時間等語（原審一卷151 頁）。
      並證稱: 認（死者潘坤源）應是被毆擊右側顳頂部，…（
      可否說本案死者被毆擊的力量沒有大到可讓頭骨破裂？）
      是等語。（原審一卷152 頁反面）。又死者潘坤源因其肝
      臟同時具重度脂肪肝病變，凝血功能極可能受影響，復因
      未送醫求診，終因顱內血腫增加造成中樞衰竭而致命，所
      以死者之死亡原因為毆打造成造成頭部外傷合併顱內出血
      之事實，業據胡璟證述在卷（原審一卷151 頁反面），復
      有法務部法醫研究所97年4 月8 日法醫理字第0970001158
      號函檢送解剖、鑑定報告書可按（偵一卷151-162 頁），
      足見被告丙○○、丁○○於案發當日對死者頭部共同毆擊
      後，因潘坤源之頭部硬腦膜下靜脈撕裂而顱內出血，且血
      液因累積到一定程度壓迫到腦部，致神智受損昏迷休克死
      亡之事實，應可確認。
（四）按刑法第277 條第2 項之傷害致人於死罪，依刑法第17條
      之規定，係以行為人對於結果之發生有預見之可能為要件
      ，而該條所定「如行為人不能預見其發生時，不適用之」
      ，係以客觀的預見可能性，為限定對於加重結果之因果關
      係。該能預見應以行為當時客觀存在之一般情形及行為後
      可能預見其發生之情形為基礎加以觀察，與行為人主觀上
      有無預見有別（最高法院85年度台上字第2397號刑事判決
      參照）。換言之，所謂能預見乃以行為人客觀上能預見為
      已足，不以其主觀上有預見為必要。又按頭部為人體重要
      之器官，對其以拳頭加以毆擊客觀上可能會造成死亡之結
      果，為一般人能預見。本件被告丙○○、丁○○2 人於上
      開時地對潘坤源共同輪流以拳頭擊其頭臉部，業如前述，
      故其2 人對拳頭毆擊潘坤源頭部可能造成死結果，應有預
      見之可能性。又潘坤源因遭被告2 人共同毆擊頭臉部，致
      其右側顳頂部之硬腦膜下腔血腫是靜脈撕裂而造成相隔一
      段時間，而顱內血液累積到一定程度壓迫到腦部，致神智
      受損昏迷休克死亡之事實，復有臺灣屏東地方法院檢察署
      相驗筆錄（偵一卷19、31頁）、臺灣屏東地方法院檢察署
      檢驗報告書（偵一卷25-30 頁）、臺灣屏東地方法院檢察
      署相驗屍體證明書（偵一卷34頁）、臺灣屏東地方法院檢
      察署勘驗筆錄（偵一卷40頁）、法務部法醫研究所97年4
      月8 日法醫理字第0970001158號函檢送解剖、鑑定報告書
      （偵一卷151-162 頁）、法務部法醫研究所97年8 月15日
      法醫理字第0970003818號函（原審一卷41頁），是被告丙○○、丁○○2 人共同毆擊潘坤源頭部之行為，已與潘坤
      源之死亡結果，應具有相當因果關係，已甚明確，故被告
      丁○○之辯護人雖另主張: 被告丁○○客觀上未能預見該
      死亡結果之發生云云（本院卷72頁反面），自有誤會。
（五）被告丁○○之辯護人雖又以: 死者生前可能飲用酒精飲料
      ，且其肝臟又有重度脂肪肝病變，丁○○又僅毆打潘坤源
      臉頰2 下，應不足以造成潘坤源死亡之原因云云（本院卷
      72 頁 反面）。惟本件潘坤源於案發前固曾與己○○有共
      同飲酒之事實，業據證人己○○證述在卷（警一卷24-26
      頁），且其肝臟又有脂肪肝病變之情事，亦據鑑定人證人
      胡璟證述在卷（偵一卷149 頁）。然死者潘坤源生前雖有
      飲用含酒精性飲料且肝臟機能又欠佳，然其因遭被告2 人
      共同以拳頭毆打其頭、臉部，因而造成頭部外傷併顱內出
      血，凝血功能亦因而受有影響，復未即時送醫救治，終因
      顱內血種增加造成中樞衰竭而致命之事實，復有法務部法
      醫研究所97年4 月8 日法醫理字第0970001158號函檢送解
      剖、鑑定報告書（偵一卷151-16 2頁），另鑑定人證人胡
      璟亦於原審證稱: 本案我們看到時，已經是腐敗的屍體，
      我們並沒有蒐集到所需血液及尿液檢體故僅能依據所蒐集
      到的胸腔液及胃內物酒精濃度，研判已經超過屍體腐敗所
      能形成的酒精濃度，故研判死者生前極有可能飲用酒精性
      飲料。（死者死因為何？）外傷造成，肝功能是加速，如
      果一般人可能會自行凝血，而不繼續流血，但本案因流血
      過多所佔的體積過大，致壓迫腦部而死亡等語（原審一卷
      151 頁），故潘坤源生前雖與友人己○○飲酒且身體固亦
      有欠佳之情事，然係因遭被告2 人共同毆擊頭、臉部後因
      而造成直接死亡之結果，故被告丁○○之辯護人上開辯解
      ，仍難為有利被告丙○○、丁○○之認定。
（六）另被告2 人之辯護人又以: 依據警提供潘坤源被發現死亡
      時間與死亡時間相距半天至2 日以上，也無法推定潘坤源
      死亡時間係20日或21日，死者死亡時間可能與飲酒有相當
      時間之間隔，是否此段期間另遭人毆打頭頂部並非無可能
      云云（本院卷72頁及75頁及反面）。惟依據警方提供現場
      照片和解剖所見研判本案死者遺體被發現時間與死亡時間
      相距半天至二天之間之事實，此有法務部法醫研究所97年
      8 月15日法醫理字第0970003818號函說明二、（一）可按
      （原審一卷41頁），另胡璟於已於偵訊中證稱：死者是在
      攻擊數小時後才死亡，不是被攻擊時立即死亡等，（偵一
      卷149 頁），已如前述，又證稱: （從本案被害人所受之
      傷害，他是否可能從行為地步行到陳屍地點？）死者被毆
      打後，到神智不清，我認為有一段時間，故是有可能語（
      原審卷152 頁），並證稱: （死者）硬腦膜下腔血腫是靜
      脈撕裂造成，靜脈血管腔壓力低，故流血速率較慢，從血
      管腔內流到外面我們稱之為流血，如果凝血功能正常，這
      樣的出血，有可能因自行凝血而止住，但本案因（死者）
      凝血功能差，流血不容易，致使不易自行凝血而停止出血
      ，故研判死者被毆打到血管破裂，到顱內血液累積到一定
      程度壓迫到腦部，致神智受損昏迷休克死亡，這中間有間
      隔，會有一段時間等語（原審一卷151 頁）。又潘坤源原
      住在友人己○○20餘日後，因案發當晚遭被告2 人共同毆
      打後，己○○見狀則勸其離開之事實，業據證人己○○證
      述在卷，並於警詢供稱: 死者當天立刻就拿著粉紅色棉被
      （用塑膠袋裝著警察有拿棉被給我看，我確定是這1 件）
      還有黑色的斜背的背包離開等語（偵一卷142-143 頁），
      並證稱：差不多過了半小時，我叫死者不要住我那裡，他
      就拿他的粉紅色棉被，有點酒醉走了等語（原審一卷199
      頁），並有潘坤源於本院現場勘驗時指明潘坤源而離開時
      行進之方向照片在卷可按（本院卷56頁）及確認警方所繪
      製潘坤源當發當晚離開己○○住處之現場圖（紅色箭頭即
      為潘坤源當晚離開時行進方向）無訛（本院卷40頁），復
      觀諸死者於案發當晚離去現場時，僅攜帶隨身行李及棉被
      ，而己○○住處距離潘坤源被發現陳屍處亦僅約335 公尺
      （約427 步），足見潘坤源當晚而離開己○○住處後，因
      頭部顱內靜脈出血受有傷害，且當晚一時無法找到夜間可
      宿之地點，始步行至距現場不遠之屏東縣枋寮鄉枋寮漁港
      補曬網處躺在現場堆置之漁網上休憩之事實，已如前述。
      另依法務部法醫研究所解剖報告書《法醫研究所（97）醫
      剖字第0971100332號》，其中死者潘坤源經肉眼觀察及人
      身鑑別欄載明: 「頭頸部: 顏面呈暗黃至墨綠色（腐敗變
      化故），右臉頰略浮腫。右鼻孔及人中右側有血跡殘留，
      除此之外顏面、雙耳和口鼻均無創傷或異當病變，頸部無
      創傷或勒痕。胸腹部、四肢、背部無創傷或異常病變等語
      」（偵一卷154 頁），顯見潘坤源遭被告2 人共同毆擊頭
      臉後，身上並未有何其他足以致命之傷勢，故被告之辯護
      人以: 潘坤源離開現場後是否此段期間另遭人毆打頭頂部
      並非無可能云云，顯與事實不符，自難為被告2 人有利之
      認定。又參諸潘坤源依據警方提供現場照片和解剖所見研
      判本案死者遺體被發現時間與死亡時間相距半天至2 天之
      間，此有法務部法醫研究所97年8 月15日法醫理字第0970
      003818號函說明二、（一）可按（原審一卷41頁），是潘
      坤源被毆當晚既離己○○住處相距不遠處之補曬網處之堆
      置漁網上休憩，而潘坤源經推估死亡時間為遭攻擊數小時
      後死亡之事實，亦據鑑定證人胡璟證述如前（偵一卷149
      頁），足見潘坤源當時應遭被告丙○○、丁○○2 人毆擊
      後受有頭部顱內靜脈出血之事實，應可確認，故被告2 人
      之辯護人以: 既無法推定潘坤源死亡時間日，死者死亡時
      間可能與飲酒有相當時間之間隔，是否此段期間可能另遭
      他人毆打云云，應與事理有違，亦與前揭認定之事實不符
      ，亦難為有利被告丙○○、丁○○2 人之認定。
（七）綜上所述，本件被告丙○○、丁○○於97年2 月21日晚間
      共同毆打潘坤源後，致潘坤源受有顱內硬腦膜下靜脈撕裂
      而顱內出血之傷害，潘坤源隨即自其借住之己○○住處攜
      帶隨身行李及棉被離開，嗣於當晚行至離被毆之現場約33
      5 公尺處之屏東縣枋寮鄉枋寮漁港補曬網處躺在現場堆置
      之漁網上休憩，然因先前遭毆打造成頭部硬腦膜下靜脈撕
      裂而顱內出血，且血液因累積到一定程度壓迫到腦部，致
      神智受損昏迷休克死亡之事證，已甚明確，被告2 人犯行
      均洵堪認定。
參、論罪科刑及撤銷改判
一、核被告丙○○、丁○○2 人所為，均係犯係犯第277 第2 項
    前段之傷害致人於死罪。又被告2 人對傷害致人於死罪間，
    有共同犯意聯絡及行為分擔，皆為共同正犯。另被告丙○○
    曾因毒品案件，經原審法院判處有期徒刑6 月確定，甫於94
    年3 月9 日執行完畢，有臺灣高等法院被告前案紀錄表可考
    ，其於徒刑執行完畢後，5 年以內故意再犯有期徒刑以上之
    本罪，應依刑法第47條第1 項累犯規定加重其刑。
二、原審對被告丙○○、丁○○均論以刑法普通傷害罪，固非無
    見。惟查被告2 人以拳頭共同毆擊潘坤源頭、臉部，因而造
    成潘坤源死亡之加重結果，2 人均應構成刑法第277 條第2
    項傷害致人於死罪，原審變更公訴意旨論以刑法第277 條第
    1 項普通傷害罪，自有未恰。檢察官上訴意旨指摘原判決對
    被告2 人處論以刑法普通傷害罪而未當，非無理由，原判決
    既有上開瑕疵，自應由本院撤銷改判。審酌被告2 人均僅因
    細故即以重拳毆被害人潘坤源頭、臉之重要部位造成其死亡
    之結果，顯見對人生命上之法益漠視，因而造成生命無法挽
    回之憾事，且迄均未能向被害人家屬賠償損害，被告丙○○
    犯後卸詞卸責，被告丁○○則自本院審理期間均未到庭，均
    難認有何悔意，又被告丙○○毆打潘坤源次數及情節較被告
    丁○○為重等一切情狀，爰分別量處被告丙○○量處有期7
    年6 月，被告丁○○有期徒刑7 年2 月，以示懲儆。
肆、被告經合法傳喚，無正當之理由不到庭者，得不待其陳述，
    逕行判決，刑事訴訟法第371條定有明文。被告丁○○業經
    本院已於98年9 月2 日合法送達傳票送達在案（本院卷68頁
    ），經合法傳喚，無正當理由不到庭，爰不待其陳述逕行判
    決。
據上論結，應依刑事訴訟法371 條、第369 條第1 項前段、第36
4 條、第299 條第1 項前段、刑法第28條、第277 條第2 項前段
、第47條第1 項，判決如主文。
本案經檢察官陳建年到庭執行職務。
中    華    民    國    98    年    10    月    28    日
                  刑事第八庭    審判長法  官   洪兆隆
                                      法  官   郭玫利
                                      法  官   李政庭
以上正本證明與原本無異。
如不服本判決應於收受本判決後10日內向本院提出上訴書狀，其
未敘述上訴理由者，並得於提起上訴後10日內向本院補提理由書
狀（均須按他造當事人之人數附繕本）「切勿逕送上級法院」。
中    華    民    國    98    年    10    月    28    日
                                      書記官   吳福連
附錄本案論罪科刑條文
中華民國刑法第277條第2項
（普通傷害罪）
傷害人之身體或健康者，處3 年以下有期徒刑、拘役或1 千元以
下罰金。
犯前項之罪因而致人於死者，處無期徒刑或7 年以上有期徒刑；
致重傷者，處3 年以上10年以下有期徒刑。


司法院資訊處製作；財團法人民間司法改革基金會備份。
